【裁判字號】    90,台上,2843
【裁判日期】    900510
【裁判案由】    偽造文書 (背信)
【裁判全文】
最高法院刑事判決                                九十年度台上字第二八四三號
    上  訴  人  甲○○
右上訴人因偽造文書（背信）案件，不服台灣高等法院中華民國八十七年二月二十七
日第二審更審判決（八十五年度上更(一)字第一一三二號，起訴案號：台灣板橋地方法
院檢察署八十三年度偵字第八四七六號、偵緝字第二、六、六○號），提起上訴，本
院判決如左：
    主  文
上訴駁回。
    理  由
按刑事訴訟法第三百七十七條規定，上訴於第三審法院，非以判決違背法令為理由，
不得為之。是提起第三審上訴，應以原判決違背法令為理由，係屬法定要件。如果上
訴理由狀並未依據卷內訴訟資料，具體指摘原判決不適用何種法則或如何適用不當，
或所指摘原判決違法情事，顯與法律規定得為第三審上訴理由之違法情形，不相適合
時，均應認其上訴為違背法律上之程式，予以駁回。本件原判決撤銷第一審不當判決
，依牽連犯關係，從重改判論處上訴人甲○○連續意圖為自己不法之所有，以詐術使
人將本人之物交付罪刑。係綜核上訴人之自白，被害人郭潚瀾之指訴，及上訴人受馬
騰委託基於仲介房地買賣持有登記為許陳蔭名義之台北縣板橋市○○路二六○巷一弄
一號一樓及同市路巷一－一號一樓建物及其坐落之基地）所有權狀、許陳蔭、馬騰之
印鑑證明、蓋妥許陳蔭印鑑之授權書、契稅申報書、土地及建物登記簿謄本、民國八
十一年地價稅繳款書、許陳蔭之國民身分證影本及蓋妥許陳蔭印鑑之前開建物與土地
之所有權移轉契約、移轉登記申請書，馬騰書立授權上訴人代向許鑫彰夫妻點收上述
文件之收據影本，借款協議書及上訴人簽發之台北市銀行之支票影本各一紙等證據為
論據。認定上訴人見同案被告馬騰與許鑫彰夫婦間之房地買賣發生問題，受馬騰委任
於為其處理前開房、地所有權移轉事務保管上開房、地所有權狀、許陳蔭、馬騰之印
鑑證明等權狀及移轉登記文書等物。嗣因個人訴訟需款孔急，遂基於意圖為自己不法
之利益持該所有權狀及文書詐財之概括犯意，先於八十二年八月間某日，以電話聯絡
郭嘯瀾，表示馬騰欲借款新台幣（下同）五十萬元，告之可以前述文書及房地所有權
狀為質，經郭嘯瀾首肯，約定於同年月二日在台北市○○路唯王餐廳晤面；上訴人即
攜前開之所有權狀等文件赴約，對郭嘯瀾詐稱受馬騰之委任代理借款，將該文件等交
予郭嘯瀾閱覽，郭嘯瀾不疑有詐，致陷於錯誤，先至同市○○○路○段與重慶南路一
段口附近之某郵局提領現金四十二萬元（先扣利息八萬元），共赴該市○○○路○段
六十三號七○七室王雲平律師事務所，委請王雲平代擬借款協議書，由上訴人及郭嘯
瀾簽章後，上訴人將所保管之上開土地建物所有權狀、登記簿謄本及移轉登記所需文
書等充作擔保，同時簽發以台北市銀行營業部為付款人，八十二年八月二十一日期，
面額五十萬元之支票乙紙作為債權憑證，郭某取得上述擔保品及支票後，當場交付四
十二萬元（先扣利息八萬元）予上訴人。嗣至同年月二十一日晚上，上訴人以無力支
付票款為由，請郭嘯瀾暫代墊票款，以免退票。郭嘯瀾不知有詐，再次同意於票載日
期之隔日提示，並於翌日上午與上訴人共赴同市○○○路台北市銀行營業部，由郭某
將借款五十萬元存入上訴人在台北市銀行之四○二七－四號甲存帳戶內，俾供上訴人
先前簽發之五十萬元支票兌領。上訴人見得逞後，不待上揭支票提示兌現，即於同日
下午二時左右，逕赴該銀行營業部領出供支票兌現郭潚瀾存入之五十萬元，待郭嘯瀾
提示上開支票不獲付款，向上訴人追討復避不見面，始知受騙之事實。已詳敘其證據
取捨及認定理由。並敘明郭嘯瀾就第一次借款五十萬元予上訴人時究竟先行扣款若干
，所為之陳述雖與上訴人不同，惟依據上訴人既未否認其詐欺犯行，亦就積欠郭嘯瀾
本息共計一百萬元乙節並不諱言，衡情實無故為期前利息差異陳述之必要，得以認定
上訴人所陳為可信之理由。因認上訴人所為係犯刑法第三百三十九條第一項之詐欺取
財罪及同法第三百四十二條第一項之背信罪。又其先後二次詐欺行為，為連續犯以一
罪論，所為背信及連續詐欺取財二罪間，有方法結果關係，應依牽連犯之例，從一重
之連續詐欺取財罪處斷。所為論斷，俱有卷存訴訟資料，可資覆按，從形式上觀察，
尚無違背法令之情形存在。上訴意旨並未針對原判決所為論斷，依據卷內資料為具體
之指摘。僅以未獲通知告悉未接受被告答辯即審理終結為唯一理由，而於原判決如何
違背法令並無一語涉及，自屬違背法律上之程式，應予駁回。又本件相牽連之背信罪
，雖係刑事訴訟法第三百七十六條第五款所列之案件，惟於修正刑事訴訟法施行前，
原得上訴於第三審法院，且已繫屬於法院，依刑事訴訟法施行法第五條第一項規定，
仍應依施行前之法定程序終結之，附此敘明。
據上論結，應依刑事訴訟法第三百九十五條前段，判決如主文。
中      華      民      國     九十     年      五      月       十     日
                              最高法院刑事第五庭
                                  審判長法官  紀  俊  乾
                                        法官  黃  正  興
                                        法官  陳  東  誥
                                        法官  張  春  福
                                        法官  韓  金  秀
      右正本證明與原本無異
                                              書  記  官
中      華      民      國     九十     年      五      月     十五     日


司法院資訊處製作；財團法人民間司法改革基金會備份。
